臺灣桃園地方法院民事裁定　　　110年度消債職聲免字第104號
聲　請　人
即　債務人　卓秋菊　



代　理　人　張家榛律師
上列聲請人因消費者債務清理事件聲請清算，經本院裁定終止清
算程序確定後聲請免責，本院裁定如下：
    主  文
債務人卓秋菊應予免責。
    理  由
一、按法院為終止或終結清算程序之裁定確定後，除別有規定外
    ，應以裁定免除債務人之債務，消費者債務清理條例（下稱
    消債條例）第132 條定有明文。次按法院裁定開始清算程序
    後，債務人有薪資、執行業務所得或其他固定收入，扣除自
    己及依法應受其扶養者所必要生活費用之數額後仍有餘額，
    而普通債權人之分配總額低於債務人聲請清算前2 年間，可
    處分所得扣除自己及依法應受其扶養者所必要生活費用之數
    額者，法院應為不免責之裁定。但債務人證明經普通債權人
    全體同意者，不在此限。又按債務人有下列各款情形之一者
    ，法院應為不免責之裁定。但債務人證明經普通債權人全體
    同意者，不在此限：㈠於7 年內曾依破產法或本條例規定受
    免責。㈡故意隱匿、毀損應屬清算財團之財產，或為其他不
    利於債權人之處分，致債權人受有損害。㈢捏造債務或承認
    不真實之債務。㈣聲請清算前2 年內，因消費奢侈商品或服
    務、賭博或其他投機行為，所負債務之總額逾聲請清算時無
    擔保及無優先權債務之半數，而生開始清算之原因。㈤於清
    算聲請前1 年內，已有清算之原因，而隱瞞其事實，使他人
    與之為交易致生損害。㈥明知已有清算原因之事實，非基於
    本人之義務，而以特別利於債權人中之1 人或數人為目的，
    提供擔保或消滅債務。㈦隱匿、毀棄、偽造或變造帳簿或其
    他會計文件之全部或一部，致其財產之狀況不真確。㈧故意
    於財產及收入狀況說明書為不實之記載，或有其他故意違反
    本條例所定義務之行為，致債權人受有損害，或重大延滯程
    序，消債條例第133 條、第134 條亦定有明文。
二、本件聲請人即債務人因欠金融機構債務，於民國108 年8 月
    2 日向本院聲請進行債務清理之清算程序，經本院以108 年
    度消債清字第51號裁定自109 年1 月31日下午5 時起開始清
    算程序，並移由本院司法事務官以109 年度司執消債清字第
    16號案件進行清算程序，經查，聲請人名下財產及其價值如
    附表「清算財團」欄、「價值」欄所示，本院已將不動產拍
    賣案款新臺幣（下同）80萬1,526 元、南山人壽保單解約金
    3 萬4,148 元（計算式：1 萬2,950 元＋2 萬1,198 元＝3
    萬4,148 元）、新光人壽保單解約金14萬6,505 元（計算式
    ：3,374 元＋9 萬9,744 元＋4 萬3,387 元＝14萬6,505 元
    ），合計98萬2,179 元（計算式：80萬1,526 元＋14萬6,50
    5 元＋3 萬4,148 元＝98萬2,179 元）均已分配完結予全體
    債權人，遂依消債條例第127 條第2 項於110 年6 月8 日以
    109 年度司執消債清字第16號民事裁定終止清算程序確定在
    案等情，業經本院調取上開卷宗核閱無訛，依首揭消費者債
    務清理條例規定，法院應審酌債務人是否有消費者債務清理
    條例第133 條、第134 條所定應為不免責裁定之情形。
三、經查：
  ㈠聲請人是否有消債條例第133 條所定應為不免責之事由乙節
    ，本院認定如下：
  1.本院108 年度消債清字第51號裁定聲請人於109 年1 月31日
    下午5 時起開始清算程序，已如前述。聲請人陳稱現任職於
    水來青舍有限公司（下稱水來青舍），自109 年2 月至110
    年9 月間（共20個月）總領取薪資67萬7,800 元，另有領取
    109 年度年終獎金2 萬6,000 元等語，業提出薪資明細表、
    薪轉存摺影本、水來青舍公告函、勞雇雙方協商減少工時協
    議書、109 年度綜合所得稅各類所得資料清單以佐（見消債
    職聲免卷第71至95頁），經核大致相符，本院尚查無聲請人
    有隱藏其他薪資收入，故以3 萬5,190 元【計算式：（67萬
    7, 800元＋2 萬6,000 元）÷20月＝3 萬5,190 元】列計每
    月收入，應屬合理。扣除前開清算裁定審認聲請人每月必要
    支出1 萬6,500 元（包含個人必要生活費用9,500 元、居住
    補貼5,000 元、女兒扶養費2,000 元，見消債清卷二第22至
    24頁）後，每月尚有餘額1 萬8,690 元（計算式：3 萬5,19
    0 元－1 萬6,500 元＝1 萬8,690 元）。
  2.再查，聲請人陳稱聲請清算前2 年（即106 年8 月2 日至10
    8 年8 月1 日）收入為92萬3,291 元等語，業提出收入切結
    書以佐（見消債職聲免卷第68至69頁），本院審酌聲請人於
    聲請清算前2 年間之財稅所得經計算為44萬6,274 元【計算
    式：（106 年度；26萬3,100 元÷12×5 ）＋107 年度：17
    萬6,314 元＋（108 年度：27萬4,860 元÷12×7 ）＝44萬
    6,274 元】，此有106 、107 年度綜合所得稅各類所得清單
    及本院依職權調閱聲請人108 年度稅務電子閘門在卷可稽（
    見消債清卷一第97至99頁，司執消債清卷第202 至203 頁）
    ，顯低於聲請人自承之收入92萬3,291 元，可認聲請人於上
    開期間未有隱藏其餘薪資收入，故聲請清算前2 年可處分所
    得應為92萬3,291 元。而聲請清算前2 年之必要生活費用則
    依前開清算裁定所審認之1 萬6,500 元為標準（見消債清卷
    二第22至24頁），計算之聲請人聲請清算前2 年之必要生活
    費用應為39萬6,000 元（計算式：1 萬6,500 元×24＝39萬
    6,000 元），是以聲請人聲請清算前2 年間，可處分所得扣
    除自己及依法應受其扶養者所必要生活費用之數額為52萬7,
    291 元（計算式：92萬3,291 元－39萬6,000 元＝52萬7,29
    1 元），低於本件債權人受償金額98萬2,179 元，核與消債
    條例第133 條要件不符，自不得依該規定為不免責之裁定。
  ㈡就聲請人是否有消債條例第134 條各款所規定應為不免責之
    事由乙節，債權人意見及本院認定如下：
  1.國泰世華商業銀行股份有限公司略以：請本院查詢聲請人入
    出境資料，以確認是否有消債條例第134 條第4 款之適用等
    語（見司執消債清卷第332 至333 頁）。經本院依職權調閱
    聲請人出入境記錄，聲請人於聲請清算前2 年並無出入境行
    為，且尚無具體事證足徵聲請人有消債條例第134 條第4 款
    所指因消費奢侈商品或服務、賭博或其他投機行為，所負債
    務之總額逾聲請清算時無擔保及無優先權債務之半數，而生
    開始清算之原因不免責事由存在。
  2.台北富邦商業銀行股份有限公司、中國信託商業銀行股份有
    限公司、玉山商業銀行股份有限公司、花旗（台灣）商業銀
    行股份有限公司：請本院依職權查詢聲請人聲請人有無消債
    條例第134 條各款不免責事由等語（見司執消債清卷第330
    至331 頁、第336 至339 頁、第354 至356 頁），其餘債權
    人則僅泛言不同意債務人免責，並未提出具體指謫。惟消債
    條例關於法院為終止或終結清算程序之裁定確定後，對於聲
    請人係以免責為原則，不免責為例外之意旨，而經本院依職
    權遍查現有事證，查無聲請人有何消債條例第134 條所列其
    他各款不免責之情形，本院自應為債務人免責之裁定。
四、綜上所述，本件聲請人既無消債條例第133 條及第134 條應
    不免責事由存在，揆諸前開規定及立法目的，自應為聲請人
    免責之裁定，爰裁定如主文。
中    華    民    國   110    年    11    月    16    日
                  民事第一庭    法  官  許自瑋
正本係照原本作成。
如不服本裁定應於送達後10日內向本院提出抗告狀，並應繳納抗
告費新台幣1,000元。
中    華    民    國   110    年    11    月    18    日
                                書記官  吳光彧
附表：
┌──┬─────────────────┬────────────────┬───────┬────────┐
│編號│清算財團                          │參考資料                        │價值（新臺幣）│處分方式        │
├──┼─────────────────┼────────────────┼───────┼────────┤
│ 1  │桃園市○○區○○段00號地號及其上門│全國財產稅總歸戶財產查詢清單、土│80萬1,526元   │已解繳至本案分配│
│    │牌號碼桃園市觀音區富信路91巷6 弄16│地及建物登記第一類謄本、本院民事│              │                │
│    │號3 樓建物拍賣案款                │執行處桃院祥天108 年度司執字第  │              │                │
│    │                                  │18873 號函（參消債清卷一第81至89│              │                │
│    │                                  │頁，司執消債清卷第152 頁）      │              │                │
├──┼─────────────────┼────────────────┼───────┼────────┤
│2   │南山人壽保單                      │保單價值準備金/ 帳戶價值金額試算│已扣除保單借款│由債務人提出等值│
│    │①Z000000000                      │表、南山人壽保險公司函（參司執消│①1 萬2,950 元│現金            │
│    │②Z000000000                      │債清卷第145 頁、第212 至215 頁）│②2 萬1,198 元│                │
│    │                                  │                                │              │                │
│    │                                  │                                │              │                │
├──┼─────────────────┼────────────────┼───────┼────────┤
│3   │新光人壽保險                      │保單價值準備金/ 保單帳戶證明、新│已扣除保單借款│由債務人提出等值│
│    │①千禧寶終身還本壽險              │光人壽保險公司陳報狀（參司執消債│①3,374元     │現金            │
│    │②長安養老終身壽險                │清卷第146 頁、第208 至211 頁）  │②9 萬9,744 元│                │
│    │③長樂終身壽險                    │                                │③4 萬3,387 元│                │
├──┼─────────────────┼────────────────┼───────┼────────┤
│4   │國泰人壽保險                      │保單帳戶價值一覽表（參司執消債清│均無解約金    │金額甚少，排除於│
│    │①新住院醫療終身                  │卷第147 頁）                    │              │清算財團之外，已│
│    │②新住院醫療終身                  │                                │              │返還予債務人    │
│    │                                  │                                │              │                │
├──┼─────────────────┼────────────────┼───────┤                │
│5   │臺灣中小企業銀行股份有限公司存款  │存摺影本（參司執消債清卷第103 至│193元         │                │
│    │                                  │104 頁）                        │              │                │
├──┼─────────────────┼────────────────┼───────┤                │
│6   │玉山商業銀行股份有限公司存款      │存摺影本（參司執消債清卷第105 至│87元          │                │
│    │                                  │110 頁）                        │              │                │
├──┼─────────────────┼────────────────┼───────┤                │
│7   │國泰世華商業銀行股份有限公司存款  │存摺影本（參司執消債清卷第111 至│5元           │                │
│    │                                  │113 頁）                        │              │                │
├──┼─────────────────┼────────────────┼───────┤                │
│8   │華南商業銀行股份有限公司存款      │存摺影本（參司執消債清卷第114 至│941元         │                │
│    │                                  │115 頁）                        │              │                │
├──┼─────────────────┼────────────────┼───────┤                │
│9   │臺灣新光商業銀行股份有限公司存款  │存摺影本（參司執消債清卷第127 至│657元         │                │
│    │                                  │130 頁）                        │              │                │
├──┼─────────────────┼────────────────┼───────┤                │
│10  │渣打國際商業銀行股份有限公司存款  │存摺影本（參司執消債清卷第137 至│19元          │                │
│    │                                  │138 頁）                        │              │                │
├──┼─────────────────┼────────────────┼───────┤                │
│11  │合作金庫商業銀行股份有限公司存款  │存摺影本（參司執消債清卷第139 至│89元          │                │
│    │                                  │140 頁）                        │              │                │
├──┼─────────────────┼────────────────┼───────┤                │
│12  │上海商業儲蓄銀行股份有限公司存款  │存摺影本（參司執消債清卷第141 至│0元           │                │
│    │                                  │142 頁）                        │              │                │
├──┼─────────────────┼────────────────┼───────┤                │
│13  │元大商業銀行股份有限公司存款      │存摺影本（參司執消債清卷第116 至│28元          │                │
│    │                                  │121 頁）                        │              │                │
├──┼─────────────────┼────────────────┼───────┤                │
│14  │中華郵政股份有限公司存款          │存摺影本（參司執消債清卷第122 至│74元          │                │
│    │                                  │124 頁）                        │              │                │
├──┼─────────────────┼────────────────┼───────┤                │
│15  │臺灣土地銀行股份有限公司存款      │存摺影本（參司執消債清卷第125 至│291元         │                │
│    │                                  │126 頁）                        │              │                │
├──┼─────────────────┼────────────────┼───────┤                │
│16  │台新國際商業銀行股份有限公司      │存摺影本（參司執消債清卷第143 至│100元         │                │
│    │                                  │144 頁）                        │              │                │
├──┴─────────────────┴────────────────┼───────┴────────┤
│                                                                總分配金額│98萬2,179 元                    │
│                                                                          │                                │
└─────────────────────────────────────┴────────────────┘